【裁判字號】    99,上訴,2255
【裁判日期】    990831
【裁判案由】    偽造有價證券
【裁判全文】
臺灣高等法院刑事判決                99年度上訴字第2255號
上  訴  人  臺灣臺北地方法院檢察署檢察官
被      告  甲○○
指定辯護人  本院公設辯護人郭書益
上列上訴人因被告偽造有價證券案件，不服臺灣臺北地方法院九
十八年度訴字第一三八號，中華民國九十九年五月二十八日第一
審判決（起訴案號：臺灣臺北地方法院檢察署九十七年度偵字第
一五五二九號），提起上訴，本院判決如下：
    主  文
上訴駁回。
    事  實
一、甲○○與歐陽偉雄（涉犯未指定犯人誣告部分，經臺灣臺北
    地方法院以九十八年度簡字第四０九二號判處拘役四十日確
    定）曾為男女朋友，有通財互助之情誼，其對於處分歐陽偉
    雄財產之份際，認知有所偏差。緣甲○○為了向乙○○調借
    資金，於民國九十六年十月間，經歐陽偉雄同意，持歐陽偉
    雄為發票人之美國運通銀行臺北分行支票（票號：0000
    000號），填載金額新臺幣（下同）五十萬元、發票日期
    九十六年十一月十四日後，向乙○○借款。惟因所借款項不
    敷使用，甲○○竟基於意圖為自己不法所有及供行使之用，
    於九十六年十月間某日，竊取歐陽偉雄放置在臺北市○○○
    路○段二九一巷十九弄十一號七樓住處抽屜內已簽名之美國
    運通銀行臺北分行之空白支票一張（票號：0000000
    號），得手後（竊盜部分，業經原審判處有期徒刑三月確定
    ），未經歐陽偉雄同意，於96年10月29日，在台北市○○○
    路附近，乙○○車上，私自填載金額新台幣（下同）三十萬
    元、發票日期九十六年十一月二十八日。甲○○偽填前開支
    票後，復持之向乙○○借款，借款金額共計七十九萬元。嗣
    於九十七年一月間，甲○○無力清償上開借款，而告知歐陽
    偉雄上開二張支票因調借款項而為乙○○持有，需清償債務
    始能將支票取回，歐陽偉雄為逃避債務，明知上開二張支票
    係乙○○持有中，並未遺失，竟基於誣告犯意，於九十七年
    六月十八日，向美國運通銀行臺北分行申請空白票據掛失止
    付，並填寫遺失票據申報書，偽稱上開二張支票係於九十七
    年六月十八日被竊，而未指定犯人誣告他人涉犯竊盜罪，迨
    乙○○於九十七年六月十八日將上開二張支票提示遭拒，始
    查悉上情。
二、案經臺北市政府警察局中山分局報告臺灣臺北地方法院檢察
    署檢察官偵查起訴。
    理  由
壹、程序方面：
    按被告以外之人於審判外之言詞或書面陳述，除法律有規定
    者外，不得作為證據；又被告以外之人於審判外之陳述，雖
    不符合同法第一百五十九條之一至第一百五十九條之四之規
    定，但經當事人於審判程序同意作為證據，法院審酌該言詞
    陳述或書面陳述作成時之情況，認為適當者，亦得為證據。
    當事人、代理人或辯護人於法院調查證據時，知有第一百五
    十九條第一項不得為證據之情形，而未於言詞辯論終結前聲
    明異議者，視為有前項之同意，刑事訴訟法第一百五十九條
    第一項及第一百五十九條之五分別定有明文。本判決下列所
    引用之各該被告以外之人於審判外之陳述（包含書面陳述）
    ，雖屬傳聞證據，惟當事人於本院審判期日中表示同意作為
    證據方法而不予爭執，本院審酌上開證據資料製作時之情況
    ，尚無違法不當及證明力明顯過低之瑕疵，亦認為以之作為
    證據應屬適當。揆諸前開規定，爰依刑事訴訟法第一百五十
    九條之五規定，認前揭證據資料均有證據能力，先予敘明。
貳、實體方面：
一、上開事實，迭據被告甲○○於偵查、原審及本院審理時均坦
    承不諱（詳偵卷第四六、六九、七０頁，原審卷(二)第五九頁
    反面，本院卷第二八頁），並經證人乙○○、歐陽偉雄於偵
    查中證述在卷（詳偵卷第四五、四六、七０頁），且有臺灣
    票據交換所九十七年六月二十四日函文及檢附之前開二張支
    票影本暨退票理由單、掛失止付票據提示人資料查報表、遺
    失票據申報書、票據掛失止付通知書（見偵卷第五至一四頁
    ）、證人乙○○提出發票人為甲○○之本票二張、新光銀行
    匯款申請書三張、郵局存證信函、債務人甲○○債權確認書
    、臺灣新光商業銀行永和分行活期儲蓄存款存摺封面影本、
    代收票據明細表（見偵卷第三０至三八頁）、渣打國際商業
    銀行復興分行九十七年十一月二十五日函文及檢附同案被告
    歐陽偉雄之發票人簽章影本、渣打國際商業銀行復興分行九
    十七年十一月二十五日函文（見偵卷第六０至六五頁）、渣
    打國際商業銀行股份有限公司復興分行九十八年六月十二日
    渣打商銀 SCB字第０九八０００八四號函文及檢附之支票帳
    戶簽章樣式印鑑卡、臺灣票據交換所九十八年六月九日台票
    總字第０九八０００三七八四號函文（見原審卷(一)第六九、
    七０、七三、七四頁）附卷可稽。據上，足徵被告之自白核
    與事實相符，應堪採信。本件事證明確，被告犯行堪以認定
    ，自應依法論科。
二、按行使偽造有價證券以詐取財物，其效用即為非法取得他人
    財物，其取得財物行為，原已包含於該行使偽券行為之內，
    並不另成詐欺罪名（參最高法院三十一年上字第一九一八號
    、四十三年台非字第四十五號判例意旨）。核被告所為，係
    犯刑法第二百零一條第一項之意圖供行使之用而偽造有價證
    券罪及同法第三百二十條第一項竊盜罪。其行使偽造有價證
    券之低度行為則為偽造有價證券之高度行為所吸收，不另論
    罪。被告所犯意圖供行使之用而偽造有價證券罪，與已判決
    確定之竊盜罪，犯意各別，行為互殊，自應分論併罰。
三、原審經詳細調查，以被告罪證明確，適用上揭規定，並酌量
    被告與歐陽偉雄為男女朋友期間，因有通財互助關係，故對
    於處分歐陽偉雄財產之份際，認知有所偏差，而擅自竊取並
    偽造上開歐陽偉雄之金額為三十萬元支票，其並非大量竊取
    而予以偽造，其情可恕；且被告持該張偽造支票交被害人乙
    ○○予以行使，並非偽造後而對外販售牟利，是被告犯罪情
    節非重，如科以最低度法定刑均猶嫌過重，在客觀上以一般
    國民生活經驗法則為之檢驗，當足引起一般人之同情，認被
    告上開所為，堪資憫恕，而依刑法第五十九條規定酌量減輕
    其刑。復審酌被告犯罪後即坦承犯行，犯罪後態度良好，且
    無任何前案紀錄，有臺灣高等法院被告前案紀錄表在卷可稽
    （見本院卷第一一頁），生產完不久，現尚需撫養一名襁褓
    中之孩子，及其智識程度、犯罪動機、目的、方法、所生損
    害等一切情狀，就偽造有價證券部分，量處有期徒刑一年十
    月，而與竊盜部分定應執行有期徒刑二年。另以被告因財務
    調度而一時失慮觸犯本罪，而被告業已全數賠償被害人乙○
    ○損害，債務已經結清，認被告經此偵審程序當知所警惕，
    對其所宣告之有期徒刑，以暫不執行為適當，依刑法第七十
    四條第一項第一款規定，諭知緩刑五年，以啟自新；併諭知
    上開偽造支票一紙（美國運通銀行票號為0000000號
    、金額為三十萬元、發票日期為九十六年十一月二十八日）
    ，雖未扣案，惟既無從證明業已滅失，不復存在，且據被害
    人乙○○表示為其持有中（見原審卷(一)第七七頁公務電話紀
    錄），爰依刑法第二百零五條規定為沒收之諭知。核原審認
    事用法並無不合，量刑亦屬允當。公訴人上訴意旨略以：被
    害人具狀稱被告前後實僅清償七十九萬元之本金，迄未清償
    當初約定之利息一萬元，是原審認定被告業已全數賠償被害
    人損失一節，顯屬無據等語。然被告業已清償債務，業據被
    害人於原審陳述明確（見原審卷(二)第六三頁），且衡酌被害
    人縱與被告曾約定給付利息一萬元，被告既已清償七十九萬
    元本金，當無故意不還少額之利息之理，是辯護人辯稱應係
    被告誤認等語（見本院卷第二八頁反面），應屬可採，自不
    因此而認原審判決有何不當，是公訴人上訴無理由，應予駁
    回。
據上論斷，應依刑事訴訟法第三百六十八條，判決如主文。
本案經檢察官鄭富銘到庭執行職務。
中    華    民    國    99    年    8     月    31    日
                  刑事第十七庭  審判長法  官 王聰明
                                      法  官 陳世宗
                                      法  官 陳憲裕
以上正本證明與原本無異。
如不服本判決，應於收受送達後10日內向本院提出上訴書狀，其
未敘述上訴之理由者並得於提起上訴後10日內向本院補提理由書
（均須按他造當事人之人數附繕本）「切勿逕送上級法院」。
                                      書記官 張美華
中    華    民    國    99    年    8     月    31    日
附錄：本案論罪科刑法條全文
刑法第二百零一條：
（有價證券之偽造變造與行使罪）
意圖供行使之用，而偽造、變造公債票、公司股票或其他有價證
券者，處3 年以上 10 年以下有期徒刑，得併科 3 千元以下罰
金。
行使偽造、變造之公債票、公司股票或其他有價證券，或意圖供
行使之用，而收集或交付於人者，處 1 年以上 7 年以下有期徒
刑，得併科 3 千元以下罰金。

司法院資訊處製作；財團法人民間司法改革基金會備份。
